【裁判字號】    94,重訴,1242
【裁判日期】    950215
【裁判案由】    損害賠償
【裁判全文】
臺灣臺北地方法院民事判決            94年度重訴字第1242號
原      告  坡心商業股份有限公司
法定代理人  甲○○
訴訟代理人  陳福寧律師
被      告  乙○○
訴訟代理人  王聰明律師
上列當事人間請求損害賠償事件，本院於中華民國95年1 月18日
言詞辯論終結，判決如下：
    主  文
原告之訴及其假執行之聲請均駁回。
訴訟費用由原告負擔。
    事實及理由
一原告主張：被告於民國91年4 月15日，持臺灣高等法院90年度
  重上第446 號得為假執行民事判決為執行名義，聲請本院以91
  年度執字第9000號強制執行事件，查封被告所有坐落台北市○
  ○區○○段2130至2136、2139、2140、2143至2145、2147、21
  48、2157至2159、2167、2173、2174、2180、2182至2189建號
  房屋（下稱系爭房屋）。嗣上開判決經最高法院於91年5 月30
  日，以91年度台上字第1010號判決廢棄，發回臺灣高等法院，
  該假執行之宣告已失其效力，詎被告遲未撤回上開強制執行，
  直至92年7 月21日，本院始發函囑託台北市大安地政事務所辦
  理塗銷查封登記，是被告基於故意利用前開假執行程序，查封
  原告所有系爭房屋，致原告對系爭房屋無法正常使用，而系爭
  房屋市價新臺幣（下同）200,000,000 元，以法定租金年息百
  分之十計算，原告一年損失15,000,000元，自94年4 月15日被
  告聲請強制執行起至92年7 月21日系爭房屋塗銷查封登記為止
  ，計一年三個月，原告損失共18,750,000元，爰依民法第 184
  條規定，僅先請求被告賠償15,000,000元云云。並聲明：(一)被
  告應給付原告15,000,000元，及自起訴狀繕本送達翌日起至清
  償日止，按年息百分之五計算之利息。(二)願供擔保，請准宣告
  假執行。
二被告則以：
(一)臺灣高等法院90年度重上第446號判命原告應給付被告45,869,
  935 元及遲延利息，並准被告供擔保後得為假執行，被告持上
  開民事判決為執行名義，聲請本院以91年度執字第9000號強制
  執行事件，查封被告所有系爭房屋，被告自無故意不法侵害原
  告之權利可言，原告請求被告賠償前開損害，自不足取。
(二)前開判決雖經最高法院以91年度台上字第1010號判決廢棄，發
  回臺灣高等法院，惟臺灣高等法院復以91年度重上更(一)字第84
  號民事判決，判命原告應給付被告45,869,935元及遲延利息，
  並准被告供擔保後得為假執行，嗣該判決經最高法院以93年度
  台上字第1602號判決廢棄，發回臺灣高等法院，臺灣高等法院
  再以93年度重上更(二)字第97號民事判決，判命原告應給付被告
  上開款項及遲延利息，並准被告供擔保後得為假執行，該事件
  目前由原告上訴最高法院審理中，足證被告無故意之不法侵害
  行為。
(三)另系爭2133、2134、2167建號房屋前經被告聲請假扣押，本次
  假執行僅係調卷執行，上開房屋係在假扣押程序中已實施查封
  ，在該假扣押未撤銷前，皆由該假扣押程序實施查封，本次假
  執行並未另外造成原告對上開房屋權益之損害。又系爭2130、
  2131、2135、2136、2140、2144、2148、2157、2158、2159、
  2187建號房屋，係訴外人陳富裕聲請假處分查封在案，在該假
  處分未撤銷前，皆屬由該假處分程序實施查封，被告聲請假執
  行只是調假扣押卷執行，且未執行拍賣，原告受假扣押所受之
  損害，係由假扣押所提供之擔保金為擔保，本件之假執行自聲
  請以迄撤銷，皆不影響該標的物被查封之狀態，原告亦無因本
  件之假執行受有任何之損害。至其餘16戶房屋雖係前開強制執
  行事件所查封，惟系爭房屋鑑定價格僅有55,645,100元，於92
  年7 月16日查封時，系爭房屋均已出租他人，此有查封筆錄可
  證，且經本院民事執行處函請台北市政府警察局大安分局查明
  在案，原告顯未因查封而有任何之損害，原告之請求，亦屬無
  據。
(四)聲明：原告之訴及假執行之聲請均駁回；如受不利之判決，願
  預供擔保，請准宣告免為假執行。
三兩造不爭執之事實：
(一)被告於91年4月15日，持臺灣高等法院90年度重上第446號得為
  假執行民事判決為執行名義，聲請本院以91年度執字第9000號
  強制執行事件，查封被告所有前開16戶房屋，為兩造所不爭執
  ，有該判決在卷可稽，亦經調閱該執行卷宗，查閱屬實。
(二)前開判決嗣經最高法院以91年度台上字第1010號判決廢棄，發
  回臺灣高等法院，本院於92年7 月21日，發函囑託台北市大安
  地政事務所辦理塗銷查封登記，嗣臺灣高等法院復以91年度重
  上更(一)字第84號民事判決，判命原告應給付被告45,869,935元
  及遲延利息，並准被告供擔保後得為假執行，該判決經最高法
  院以93年度台上字第1602號判決廢棄，發回臺灣高等法院，臺
  灣高等法院再以93年度重上更(二)字第97號民事判決，判命原告
  應給付被告上開款項及遲延利息，並准被告供擔保後得為假執
  行，該事件目前由原告上訴最高法院審理中，為兩造所不爭執
  ，有該判決在卷足憑，亦經調閱該執行卷宗，查閱屬實。
四得心證之理由：
  本件兩造所爭執之處在於被告是否故意不法侵害原告之權利？
(一)按侵權行為之成立，必須符合侵權行為人有侵權行為；侵害他
  人權利；侵害行為係屬不法；被害人受有損害；侵權行為與被
  害人之損害間具有相當因果關係；須有故意或過失；侵權行為
  人須有責任能力之要件，始足當之。至所謂之故意，係指行為
  人對於侵害之事實，明知並有意使其發生，或行為人對於侵害
  之事實，預見其發生而其發生並不違背其本意。末按侵權行為
  所發生之損害賠償請求權，以有故意或過失不法侵害他人權利
  為其成立要件，若其行為並無故意或過失，即無賠償之可言（
  最高法院49年台上字第2323號判例參照）。
(二)查臺灣高等法院90年度重上第446號係判命原告應給付被告45,
  869,935 元及遲延利息，並准被告供擔保後得為假執行，已如
  前述，則被告於供擔保後持上開判決聲請本院以91年度執字第
  9000號強制執行事件，查封被告所有系爭房屋，尚難遽以認定
  被告明知上開假執行係侵害原告之權利，而故意為查封之行為
  ，嗣該宣告假執行之本案判決經廢棄，亦難謂被告依宣告假執
  行之判決所為強制執行，係不法侵權行為。此外，原告亦未舉
  證證明被告有假藉訴訟程序不法侵害被告權利之情事，尚難認
  原告得依侵權行為法則請求被告賠償其損害。故原告主張被告
  故意利用前開假執行程序，查封原告所有系爭房屋，致原告對
  系爭房屋無法正常使用，使原告受有18,750,000元之損失，其
  依民法第184條規定，僅先請求被告賠償15,000,000 元云云，
  尚不足取。
五從而，原告依民法第184條規定，請求被告給付15,000,000 元
  ，及自起訴狀繕本送達翌日起至清償日止，按年息百分之五計
  算之利息，為無理由，應予駁回。
六另原告之訴既經駁回，其假執行之聲請，因訴之駁回而失所附
  麗，不應准許。
七本件事證已臻明確，兩造其餘主張、陳述及所提證據，經審酌
  與本院前揭判斷不生影響，毋庸再予審酌，併此敘明。
八訴訟費用負擔之依據：民事訴訟法第78條。
中    華    民    國    95    年    2     月    15    日
                    民事第六庭法      官  姜悌文
以上正本係照原本作成
如對本判決上訴，須於判決送達後20日內向本院提出上訴狀，並
依上訴利益繳納上訴費。
中    華    民    國    95    年    2     月    16    日
                              法院書記官  蔡炎暾


司法院資訊處製作；財團法人民間司法改革基金會備份。
